臺灣臺南地方法院刑事判決　　　　　　　95年度訴字第1814號
公　訴　人　臺灣臺南地方法院檢察署檢察官
被　　　告　甲○○
 　　　　　　　　　 住臺南縣.
指定辯護人　黃慕容律師
上列被告因偽造有價證券案件，經檢察官提起公訴（95年度偵字
第17179號），本院判決於如下：
    主  文
甲○○意圖供行使之用，而偽造有價證券，處有期徒刑壹年捌月
。如附表所示之伍張本票上，偽造共同發票人陳文吉部分均沒收
。
    事  實
一、甲○○於民國九十年間因向其友乙○○陸續借款新台幣（下
    同）三十七萬元，惟始終未能償還。嗣經乙○○委託其兄曾
    文賢協助處理債務，甲○○乃於九十三年十月十五日，至乙
    ○○位於臺南縣下營鄉西連村五鄰西寮一號之二住處，雙方
    協議合併借款及利息後，以五十萬元為甲○○總欠款數額。
    甲○○乃當場以其名義簽發如附表所示之本票五紙（票號、
    金額及發票日期詳如附表所載）。惟曾文賢要求甲○○需另
    行提供保證人，甲○○遂返回其住處，擅自拿取其父陳正吉
    置於甲○○住處之印章一枚，並於同日攜往乙○○前開住處
    。甲○○明知陳文吉並未同意擔任甲○○所簽發如附表所示
    五張本票之共同發票人，竟基於意圖供行使之用，而偽造有
    價證券之故意，於九十三年十月十五日，在乙○○前開住處
    ，於如附表所示本票發票人處，接續偽造「陳文吉」之署押
    五枚，且接續盜蓋陳文吉之印章於本票上，而接續偽造以陳
    文吉為共同發票人之本票五張，並當場將該五張本票交予不
    知情之乙○○而為行使。嗣因本票屆期，甲○○仍無法清償
    債務，乙○○與曾文賢乃持前開本票向陳文吉求償，陳文吉
    始發現有異，並向本院新營簡易庭對乙○○提起確認本票債
    權不存在之訴，且於訴訟中否認本票上之簽名與印文之真正
    ，經本院新營簡易庭以九十五年度營簡字第二五三號民事簡
    易判決認定該本票債權不存在，乙○○始悉上情。
二、案經乙○○訴由臺灣臺南地方法院檢察署檢察官偵查起訴。
    理  由
一、上揭犯罪事實，業據被告甲○○於本院審理時供承在卷，核
    與證人曾文賢、陳文吉於警詢中之證述相符，並有如附表所
    示之本票五張、本院新營簡易庭九十五年度營簡字第二五三
    號民事簡易判決影本在卷可稽，被告於本院審理時之自白與
    事實相符，應堪採信，被告偽造有價證券之犯行明確，堪以
    認定，應依法論科。
二、核被告所為係犯刑法第二百零一條第一項之偽造有價證券罪
    。被告偽造陳文吉署押並盜用陳文吉之印章於附表所示五張
    本票之共同發票人處之部分行為，應為偽造共同發票人之本
    票之全部行為吸收；其行使偽造有價證券之低度行為應為偽
    造有價證券之高度行為所吸收，均不另論罪。另被告本於一
    犯意，接續偽造附表所示五張本票之行為，為接續犯，應僅
    為偽造有價證券一罪。再按犯罪之情狀可憫恕者，得酌量減
    輕其刑，刑法第五十九條定有明文。本院斟酌被告與陳文吉
    為父子關係，關係密切，被告因周轉困難，難以清償借款，
    經濟困難債信不佳之下，為處理債務，乃未經其父同意即簽
    發本票，作為清償舊債之用，其犯罪危害並非鉅大，此與一
    般擾亂金融秩序之經濟犯罪者迥異，其情狀堪予憫恕，倘處
    以法定本刑之最低刑度有期徒刑三年，猶嫌過重，爰依刑法
    第五十九條規定減輕其刑。另按被告行為後，刑法第五十九
    條之規定，業於九十四年一月七日修正公布，並於九十五年
    七月一日施行，惟修正施行後之新刑法，關於第五十九條之
    規定，並無變異，僅係將司法實務上，通常適用之條件予以
    明文化，並非屬法律之變更，故無新舊法比較適用之問題，
    併此敘明。爰審酌被告於警詢、偵訊中均坦承犯行，犯後態
    度良好，雖未能與告訴人達成和解，迄今尚未清償借款，惟
    告訴人之債權原即難獲清償，並未因本件犯罪而擴大損失等
    一切情狀，量處如主文所示之刑，以資懲儆。另於被告行為
    後，刑法施行法增訂第一條之一，於九十五年六月十四日公
    布，並於同年七月一日施行；該條規定：「中華民國九十四
    年一月七日刑法修正施行後，刑法分則編所定罰金之貨幣單
    位為新臺幣。九十四年一月七日刑法修正時，刑法分則編未
    修正之條文定有罰金者，自九十四年一月七日刑法修正施行
    後，就其所定數額提高為三十倍。但七十二年六月二十六日
    至九十四年一月七日新增或修正之條文，就其所定數額提高
    為三倍。」考其立法理由，係為因應九十四年二月二日修正
    公布、九十五年七月一日施行之刑法施行後，依刑法總則第
    三十三條第五款規定，罰金貨幣單位已改為新臺幣，是以分
    則編各罪所定罰金之貨幣單位，自應配合上開規定修正，為
    使罰金數額趨於一致，避免衍生新舊法比較適用問題，以緩
    和實務適用法律之衝擊，於不變動罰金數額之前提下，而為
    制定（前揭條文立法意旨參照），換言之，刑法施行法第一
    條之一係在替代罰金罰鍰提高標準條例部分條文，與適用罰
    金罰鍰提高標準條例之結果相同，對於被告而言並不發生有
    利或不利之問題，僅係將貨幣單位由銀元改為新臺幣，並非
    法律變更刑度之條文，當無須就新舊法比較適用，併此敘明
    。末按票據之偽造或票據上簽名之偽造，不影響於真正簽名
    之效力，票據法第十五條定有明文。本件本票係以被告及其
    父陳文吉為共同發票人，僅陳文吉為發票人部分係屬偽造，
    被告甲○○之簽名、印章既為真正，則其為發票人部分則仍
    屬有效之票據，不在應依法沒收之列（最高法院八十四年台
    上字第一五五０號判例意旨參照）。是以如附表所示五張本
    票上，偽造共同發票人陳文吉部分，應依刑法第二百零五條
    之規定，諭知沒收，至該本票上偽造「陳文吉」之署名（盜
    用「陳文吉」印章部分，因印章係屬真正，依法不得沒收）
    ，因該本票共同發票人陳文吉部分已沒收，爰不另為沒收之
    諭知，併此敘明。
據上論斷，應依刑事訴訟法第二百九十九條第一項前段，刑法第
二百零一條第一項、第五十九條、第二百零五條，刑法施行法第
一條之一，判決如主文。
中　　華　　民　　國　　96　　年　　4 　　月　　26　　日
                        刑事第九庭
                        審判長法  官  楊清安
                              法  官  朱中和
                              法  官  卓穎毓
以上正本證明與原本無異。
如不服本判決，應於判決送達後十日內向本院提出上訴狀，上訴
於臺灣高等法院臺南分院 (須附繕本)。
                              書記官  秦建華
中　　華　　民　　國　　96　　年　　4 　　月　　26　　日
附錄論罪科刑法條：
刑法第二百零一條第一項：
意圖供行使之用，而偽造、變造公債票、公司股票或其他有價證
券者，處三年以上十年以下有期徒刑，得併科三千元以下罰金。
附表：
┌──┬─────┬──────┬──────┬────┐
│編號│票面金額（│發  票  日  │到   期   日│票據號碼│
│    │新台幣）  │            │            │        │
├──┼─────┼──────┼──────┼────┤
│ 1  │壹拾萬元  │93年11月15日│93年11月25日│393756  │
├──┼─────┼──────┼──────┼────┤
│ 2  │壹拾萬元  │93年10月15日│93年10月25日│393757  │
├──┼─────┼──────┼──────┼────┤
│ 3  │壹拾萬元  │93年10月15日│93年10月25日│393758  │
├──┼─────┼──────┼──────┼────┤
│ 4  │壹拾萬元  │93年12月15日│93年12月25日│393754  │
├──┼─────┼──────┼──────┼────┤
│ 5  │壹拾萬元  │93年12月15日│93年12月25日│393753  │
└──┴─────┴──────┴──────┴────┘
